【裁判字號】    98,交聲,4302
【裁判日期】    990623
【裁判案由】    違反道路交通管理處罰條例聲明異議
【裁判全文】
臺灣臺北地方法院交通事件裁定        98年度交聲字第4302號
原處分機關  交通部公路總局臺北區監理所
異  議  人
即受處分人  甲○○
上列受處分人因違反道路交通管理處罰條例案件，對於交通部公
路總局臺北區監理所中華民國九十八年十月二十七日所為之處分
（原處分案號：北監營裁字第裁四○－ＡＨ0000000號）
，聲明異議，經臺灣板橋地方法院於九十八年十一月十八日以九
十八年度交聲字第三九八○號裁定本件管轄錯誤，移送本院，本
院裁定如下：
    主  文
原處分撤銷。
甲○○汽車駕駛人，行車速度，超過規定之最高時速二十公里以
上未滿四十公里，處罰鍰新臺幣貳仟貳佰元，並記違規點數壹點
。
    理  由
一、按行車速度，依速限標誌或標線之規定，道路交通安全規則
    第九十三條第一項前段定有明文。次按汽車駕駛人，行車速
    度，超過規定之最高時速，或低於規定之最低時速，除有第
    四十三條第一項第二款情形外，處新臺幣（下同）一千二百
    元以上二千四百元以下罰鍰，為道路交通管理處罰條例第四
    十條所明定。再汽車駕駛人駕駛汽車有違反道路交通管理處
    罰條例第四十條規定者，除應依該條所規定之罰緩處罰外，
    並予記違規點數一點，復為道路交通管理處罰條例第六十三
    條第一項第一款所明文規定。末以「汽車駕駛人之行為有下
    列情形之一，當場不能或不宜攔截製單舉發者，得逕行舉發
    ：……七、經以科學儀器取得證據資料證明其行為違規。」
    、「第一項逕行舉發，應記明車輛牌照號碼、車型等可資辨
    明之資料，以汽車所有人為被通知人製單舉發。」、「本條
    例之處罰，受舉發違反道路交通管理事件之受處罰人，認為
    受舉發之違規行為應歸責他人者，應於舉發違反道路交通管
    理事件通知單應到案日期前，檢附相關證據及應歸責人相關
    證明文件，向處罰機關告知應歸責人，處罰機關應即另行通
    知應歸責人到案依法處理。逾期未依規定辦理者，仍依本條
    例各該違反條款規定處罰。」，亦為道路交通管理處罰條例
    第七條之二第一項第七款、第四項、第八十五條第一項所明
    文規定。是駕駛人駕駛小型車而行車速度超過規定之最高時
    速二十公里以上未滿四十公里，嗣為警舉發，而逾越應到案
    期限三十日以上六十日以內，始到案聽候裁決或提出申訴或
    陳述，經處罰機關認定有上開違規行為者，依違反道路交通
    管理事件統一裁罰基準及處理細則（下稱處理細則）第二條
    第二項所定之違反道路交通管理事件統一裁罰基準表（下稱
    基準表）之規定，應裁處二千二百元之罰鍰，並記違規點數
    一點。
二、本件異議人即受處分人甲○○駕駛六勝交通有限公司所有之
    車牌號碼九二八－ＥＶ號營業一般小客車，於民國九十七年
    五月二十七日零時四十二分許，行經臺北市○○○路○段三
    十九號前（由東向西方向），因該處道路路段速限為五十公
    里，受處分人駕駛該車竟以七十一公里之速度超速二十一公
    里行駛，而為設置於該處之固定式雷達測速儀照相採證，臺
    北市政府警察局南港分局員警高慧峰依該測速採證照片認定
    六勝交通有限公司所有上開車輛有違反道路交通管理處罰條
    例第四十條規定之行為，遂對汽車所有人六勝交通有限公司
    逕行掣單舉發，經將舉發通知單送達汽車所有人後，汽車所
    有人依道路交通管理處罰條例第八十五條第一項規定於應到
    案日期（九十七年七月十一日）前之九十七年七月十一日，
    檢附相關證據及應歸責人相關證明文件，向原處分機關告知
    應歸責人為駕駛人即受處分人甲○○後，原處分機關於九十
    七年七月二十九日發函另行通知受處分人到案依法處理（該
    通知已於九十七年八月五日依法寄存送達），嗣受處分人逾
    越舉發通知單上所載之應到案日期（處罰機關另訂應到案期
    日為九十七年八月二十九日）三十日以上六十日以內到案聽
    候裁決或提出申訴或陳述，原處分機關認受處分人確有前開
    違規行為，遂依道路交通管理處罰條例第四十條、第六十三
    條第一項第一款（漏列第一款）、處理細則第四十三條、第
    四十四條暨基準表之規定，裁處受處分人罰鍰二千四百元，
    並記違規點數一點在案。
三、本件聲明異議意旨詳如後附之聲明異議狀影本所載。
四、經查：
(一)觀諸卷內之採證照片，清晰可見該處車道除受處分人所駕駛
    之前開車輛外，並無其他車輛，照片上方並顯示違規日期（
    ○八．○五．二七即九十七年五月二十七日）、時間（○○
    ：四二：三十六即零時四十二分三十六秒）、測速器主機號
    碼（○六○○○二號）、違規路口代號（0000000）
    、底片號碼（Ｆ＃○八八）、鏡頭所對車道（Ｒ三）、車行
    方向（↑↑）、速限（ＳＰ－ＬＩＭ○五○ｋｍ／ｈ）、行
    車速度七十一公里（ＳＰＥＥＤ○○七一ｋｍ／ｈ）、路段
    名稱及速限標準（二○八忠孝東路六段三九號往西限速五○
    ）等字樣，堪認受處分人確於上開時、地駕駛前開車輛以行
    車速度七十一公里（超速二十一公里）行駛之事實無訛。
(二)本件違規地點設有固定式雷達測速儀器，該處雷達測速儀器
    並非感應式線圈式等情，有臺北市政府警察局南港分局九十
    八年十一月二十四日北市警南分交字第○九八三一三七七三
    ○○號函在卷可按。再本件用以舉發上開車輛駕駛人超速行
    駛之雷射測速儀（主機器號：八○四－三○九／六○○○二
    ）業於九十六年七月六日經經濟部標準檢驗局國家標準檢定
    合格，並領有檢定合格證書（檢定合格單號碼：Ｍ○ＧＡ0
    000000Ａ、Ｍ○ＧＡ0000000Ａ，Ｂ號），有
    效合格期限至九十七年七月三十一日止，有臺北市政府警察
    局南港分局九十九年一月二十一日北市警南分交字第○九九
    三○一二七二○○號函暨檢附之經濟部標準檢驗局九十六年
    七月九日雷達測速儀檢定合格證書附卷可查，堪認該測速照
    相設備具有高度準確性無誤，受處分人以本件係以感應式線
    圈違規採證云云，顯無依據。本件事證明確，受處分人違規
    行為堪予認定。
五、綜上所述，受處分人確有於上開時、地駕駛前開車輛以行車
    速度超過規定之最高時速二十公里以上未滿四十公里行駛之
    違規行為，原處分機關依道路交通管理處罰條例第四十條、
    第六十三條第一項第一款之規定對受處分人為裁罰，固非無
    見，惟依前開基準表之規定，就違反道路交通管理處罰條例
    第四十條（駕駛人行車速度，超過規定之最高時速二十公里
    以上未滿四十公里）事件，逾越應到案期限三十日以上六十
    日以內繳納罰鍰或到案聽候裁決者，處罰鍰二千二百元；逾
    越應到案期限六十日以上，繳納罰鍰或逕行裁決處罰者，處
    罰鍰二千四百元，本件受處分人原應到案日期為九十八年八
    月二十九日，受處分人係於九十八年十月二十七日至原處分
    機關到案聽候裁決並由原處分機關作成前開處分，是受處分
    人於逾越應到案期限三十日以上六十日以內始至原處分機關
    處到案聽候裁決，依前揭基準表規定，應處罰鍰二千二百元
    ，然原處分機關卻誤以為受處分人係逾越應到案期限六十日
    以上始到案聽候裁決，而處受處分人罰鍰二千四百元，容有
    未洽。受處分人以前述理由聲明異議，雖無理由，然原處分
    既有可議，自應由本院將原處分予以撤銷，依道路交通管理
    處罰條例第四十條、第六十三條第一項第一款、處理細則第
    四十三條、第四十四條及基準表之規定，裁處受處分人罰鍰
    二千二百元，並記違規點數一點如主文第二項所示，以資適
    法。
據上論斷，應依道路交通案件處理辦法第二十條前段，裁定如主
文。
中    華    民    國    99    年    6     月    23    日
                  交通法庭  法  官  黃紹紘
以上正本證明與原本無異。
如不服本裁定，應於送達後5日內，向本院提出抗告狀。
                            書記官  陳靜君
中    華    民    國    99    年    6     月    30    日

司法院資訊處製作；財團法人民間司法改革基金會備份。
